【裁判字號】    89,自,46
【裁判日期】    890918
【裁判案由】    違反動產擔保交易法
【裁判全文】
台灣台中地方法院刑事判決                            八十九年度自字第四六號
    自  訴  人  甲○輪業有限公司  設台中市西屯區○○○街四號一樓
    代  表  人  陳志成
    自訴代理人  丙○○
    被      告  乙○○
右列被告因違反動產擔保交易法案件，經自訴人提起自訴，本院判決如左：
    主  文
乙○○動產擔保交易之債務人，意圖不法之利益，將標的物遷移，致生損害於債權人
，處拘役參拾日，如易科罰金，以佰元折算壹日。
    事  實
一、乙○○前於八十六年間因詐欺案件，經臺灣高等法院臺中分院於八十八年九月二
    十二日判處有期徒刑一年六月確定（現在監執行中，未構成累犯），其於民國（
    下同）八十七年十二月十八日與甲○輪業有限公司（下稱甲○公司）訂立動產擔
    保交易附條件買賣之契約，以分期付款之方式，向甲○公司購買一九九八年份，
    車牌號碼ＶＯＺ─二六六號之三陽牌機車一部，為動產擔保交易之債務人，約定
    總價款四萬四千三百七十元，自八十八年一月二十五日起至八十八年十二月二十
    五日止，每月一期，分十二期給付，每期付款三千七百三十元，標的物保管地點
    約定為乙○○之住所即台中市○○區○○路四段三三八號，在約定分期款價金未
    付清之前，標的物所有權仍屬於出賣人所有，買受人即債務人僅得依約占有使用
    ，不得任意遷移、出質或為其他處分，詎乙○○未依約繳納分期款項，僅繳納二
    期款項後，竟意圖不法之利益，自八十八年三月二十五日第三期起即對甲○公司
    拒付期款，尚欠三萬七千三百元，並將該機車遷移他處，致債權人甲○公司追索
    無著受有損害。
二、案經甲○公司提起自訴。
    理  由
一、訊據被告乙○○對其於右揭時地與甲○公司訂立分期付款買賣機車，且於給付二
    期款後，自第三期即未再給付價金，並自八十七年底遷離河南路住處之事並不否
    認，惟矢口否認有遷移機車之違反動產擔保交易法之犯行，辯稱：有約定機車放
    在河南路址，車子是被人家偷走的，車子買來幾個月就被偷走了，有報失竊；車
    子先失竊，才沒付錢的云云。惟查，被告右揭違反動產擔保交易法之事實，業據
    甲○公司之自訴代理人丙○○及証人陳曉明証述在卷，証人陳曉明係甲○公司職
    員，亦証稱被告確已將機車遷移河南路址等語，又被告對其有與甲○公司以分期
    付款方式購買機車，且自第三期即未給付價金之事亦不否認，並有買賣契約書在
    卷可佐，是自訴代理人之指訴尚非無據；再查，本件被告係八十七年十二月十八
    日向甲○公司購買機車，並約定機車存放地點係河南路址等情，均為被告所自承
    ，並有契約書可佐，惟被告於八十七年十二月底即搬離河南路上址住處等情，亦
    為被告所自承，復據証人即被告房東台中市○○路○段三三八號房屋所有權人廖
    進享証述在卷，是被告甫於八十七年十二月十八日始購買機車，於十二月底將機
    車遷移約定地點，又不向自訴人約定更改機車放置地點，俟後於自第三期起即拒
    繳期款，顯見其遷移機車確係出於為自己不法利益之意圖甚明。被告雖辯稱：係
    機車先失竊，再搬家云云，惟查，被告係八十七年十二月底即搬離河南路上址，
    而據其所述，係車牌先失竊，過二、三個月機車始失竊云云，則依被告所述，機
    車縱有失竊，亦係於八十八年二、三月間始失竊，是被告先出於意圖不法利益而
    將機車遷移約定地點，被告違法犯行完成後，該機車俟後失竊之事實，已與犯行
    之成立無涉，且查，經本院向警方查詢結果，上開機車並未申報失竊，僅有於八
    十八年一月初申報「車牌失竊」，有台中市警察局八十九年八月十六日八九中市
    警刑字第四四三一八號函可佐，是亦無証據証明上開機車確有失竊之事實，是被
    告所辯，亦不能為任何有利於被告之認定。事証明確，被告違反動產擔保交易法
    之右揭犯行，已堪認定。
二、核被告乙○○將購自甲○公司之機車遷移之所為，係犯動產擔保交易法第三十八
    條之動產擔保交易之債務人將標的物遷移，致生損害債權人罪。爰審酌被告明知
    無資力購車，仍以分期付款方式購買車輛，其僅繳納二期即未再繳納，且其犯罪
    之動機、目的、手段、犯罪所得之利益、犯罪所致之損害及犯後迄今未能與自訴
    人達成和解，量處如主文所示之刑，並諭知易科罰金之折算標準。
據上論斷，應依刑事訴訟法第三百四十三條、第二百九十九條第一項前段，動產擔保
交易法第三十八條，刑法第十一條前段、第四十一條、罰金罰鍰提高標準條例第一條
前段、第二條，判決如主文。
中      華      民      國    八十九    年      九      月    十八    日
                                    臺灣臺中地方法院刑事第一庭
                                        法  官    黃  家  慧
右正本證明與原本無異。
如不服本判決，應於判決送達後十日內向本院提出上訴狀，上訴於臺灣高等法院臺中
分院( 須附繕本 )。
                                        書記官
中      華      民      國    八十九    年      九      月    十九    日
附錄論罪科刑法條
動產擔保交易法第三十八條
動產擔保交易之債務人，意圖不法之利益，將標的物遷移、出賣、出質、移轉、抵押
或為其他處分，致生損害於債權人者，處三年以下有期徒刑、拘役或科或併科六千元
以下之罰金。


司法院資訊處製作；財團法人民間司法改革基金會備份。
